臺灣板橋地方法院民事判決　　　　　　　　95年度國字第22號
原　　　告　甲○○○
　　　　　　　　　　　7巷48.
　　　　　　　　　　送達代收.
　　　　　　　　　　　一樓）
被　　　告　中華民國國防部
法定代理人　李傑
訴訟代理人　林志宏律師
上列當事人間請求國家賠償事件，經本院於民國96年4月25日言
詞辯論終結，判決如下：
    主  文
原告之訴駁回。
訴訟費用由原告負擔。
    事實及理由
壹、程序部分
    按依國家賠償法請求損害賠償時，應先以書面向賠償義務機
    關請求之；賠償義務機關對於前項請求，應即與請求權人協
    議；賠償義務機關拒絕賠償，或自提出請求之日起逾30日不
    開始協議，或自開始協議之日起逾60日協議不成立時，請求
    權人得提起損害賠償之訴，國家賠償法第10條第1 項、第11
    條第1 項分別定有明文。查原告以被告應負國家賠償責任為
    由於民國95年6 月5 日以請求被告賠償，有原告提出之新店
    頂城郵局（板橋42支）之存證信函影本1 份在卷可按，惟被
    告自原告提出請求之日起逾三十日不開始協議，則原告提起
    本件訴訟已符命上述法條之前置程序規定，合先敘明。
貳、實體部分：
一、原告起訴主張：
  (一)原告戴柯花係坐落臺北縣五股鄉○○路○段7 巷48弄35號建
    物（下稱系爭建物）之起造人即原始所有人，系爭建物緊鄰
    於中華民國國防部所有之國軍老舊眷村：大運新村（坐落臺
    北縣五股鄉○○段水碓小段370-1 及370-28地號土地，所有
    權人亦為國防部）旁。詎料國防部所屬總政治作戰局於執行
    改建作業之拆除工程時，未經查證即於93年間逕予拆除系爭
    建物，損及本人權利。
  (二)系爭建物為加強磚造建物，緊鄰五股鄉與泰山鄉○○○道成
    泰路上，價值不斐且原告損失原得居住系爭建物之利益（以
    繼續居住10年計算）故原告就被告不法拆除原告所有之系爭
    建物請求被告賠償新台幣（下同）190 萬之金錢賠償應屬合
    理範圍之請求。
  (三)為此，依據國家賠償法第2 條第2 項規定，請求被告賠償原
    告190 萬元，及自93年12月15日起至清償日止按年息5%計算
    之利息。
二、被告則抗辯：
  (一)原告主張其為系爭建物之起造人即所有權人，雖提出門牌證
    明書、戶籍謄本及水費繳費證明，然上開文件至多僅能證明
    系爭建物係由何人占有使用，並不足以證明系爭建物係由原
    告所原始興建而取得所有權，是於原告未能舉證證明其為系
    爭建物所有權人之前，自不得主張系爭建物遭拆除係侵害其
    所有權。
  (二)系爭建物坐落於何地與該建物事實上係遭何人拆除並無關連
    ，殊不能僅以系爭建物坐落於國軍老舊眷村大運新村旁，即
    認定該建物遭拆除與國防部或所屬機關有關，是原告僅空言
    主張，並未舉證以實其說，自無可採。
  (三)為此，請求駁回原告之訴。
三、本院之判斷：
  (一)按「承攬人因執行承攬事項，不法侵害他人之權利者，定作
    人不負賠償責任。但定作人於定作或指示有過失者，不在此
    限。」民法第189 條定有明文。
  (二)原告雖主張：國防部所屬總政治作戰局執行眷村改建作業中
    拆除原告所有之系爭建物云云，惟就系爭建物係遭國防部所
    屬總政治作戰局拆除之事實，並未舉證以實其說，且據被告
    否認，核原告此部分之主張已屬不足採信。況被告抗辯其將
    大運新村改建工程發包予陸江營造有限公司施作之事實，已
    據原告所不爭執，而大運新村係坐落於370-1 、370-8 地號
    土地上，原告既未能舉證證明其所有之系爭房屋係坐落於37
    0-1 、370-8 地號土地上，或與上開2 地號土地毗鄰客觀上
    易於誤認，尚難認定被告執行大運新村改建工程有何侵權行
    為可言。
  (三)查原告除未舉證證明被告有執行拆屋大運新村之事實外，亦
    未舉證證明其所有之系爭房屋係遭被告發包之陸江營造有限
    公司拆除，縱認系爭房屋係陸江營有限公司拆除，惟被告發
    包予陸江營造有限公司之拆除工程範圍僅為本院勘驗筆錄圖
    之A 、B 、C 、D 、E 、F 、G 部分，並未包括原告所有之
    系爭房屋，且本院經於95年10月20日會同新莊地政事務所人
    員至現場測量被告發包予陸江營造工程之大運新村拆除工程
    坐落地號土地，與原告所有系爭房屋之坐落地號土地，以利
    查明被告就發包予陸江營造有限公司之大運新村拆除工程於
    定作或指示上是否有過失，惟因原告未繳納致新莊地政事務
    所無法提出複丈成果圖。因此，縱認原告所有之系爭房屋係
    陸江營造有限公司所拆除，原告既未能舉證證被告於定作或
    指示上有過失，則被告亦無庸就陸江營造有限公司之行為負
    賠償責任。
  (四)綜上所述，被告並未親自執行拆屋大運新村之工程，而係發
    包予陸江營造有限公司執行，原告既未證明被告發包予陸江
    營造有限公司之定作與指示有何過失，自不得請求被告賠償
    損害，且系爭房屋是否係原告所有，及是否遭陸江營造有限
    公司拆除，均無審究之必要，附此敘明。
四、從而，原告依據國家賠償法第2 條第2 項規定，請求被告賠
    償190 萬元，及自起訴狀繕本送達翌日起至清償日止按年息
    5%計算之利息，為無理由，應予駁回。
五、結論：原告之訴為無理由，依民事訴訟法第78條，判決如主
    文。
中　　華　　民　　國　　96　　年　　4 　　月　　30　　日
                  民事第三庭  法　官　何君豪
以上正本係照原本作成
如對本判決上訴，須於判決送達後20日內向本院提出上訴狀
中　　華　　民　　國　　96　　年　　4 　　月　　30　　日
                    　　　　　書記官　蕭興南
